【裁判字號】    89,易,73
【裁判日期】    891031
【裁判案由】    妨害家庭等
【裁判全文】
臺灣宜蘭地方法院刑事判決                            八十九年度易字第七三號
    公  訴  人  臺灣宜蘭地方法院檢察署檢察官
    被      告  丙○○
    被      告  乙○○
    右  一  人
    選任辯護人  李蒼棟
右列被告因妨害家庭案件，經檢察官提起公訴（八十八年度偵字第四Ｏ四九號），本
院判決如左：
    主  文
丙○○連續有配偶而與人通姦，累犯，處有期徒刑伍月，如易科罰金以參佰元折算壹
日。又傷害人之身體，累犯，處有期徒刑貳月，如易科罰金以參佰元折算壹日。應執
行有期徒刑陸月，如易科罰金以參佰元折算壹日。
乙○○連續與有配偶之人相姦，累犯，處有期徒刑伍月，如易科罰金以參佰元折算壹
日。
    事  實
一、丙○○曾於民國八十七年間，因竊盜案件，經本院判處有期徒刑四月，於八十七
    年十月三日假釋交保護管束，刑期至同年十二月二十二日屆滿，以已執行論，乙○○曾於八十六年間，因妨害家庭案件，經本院判處有期徒刑四月，於八十六年
    九月二十日以易科罰金執行完畢。詎丙○○與張雅琴均不知悔改，丙○○為甲○○之夫，為有配偶之人，乙○○亦明知上情，然丙○○與乙○○竟基於概括之犯
    意，自民國八十七年十月四日起至同年十一月下旬某日止，連續在宜蘭縣五結鄉
    台興村四七號乙○○承租處所，通（相）姦多次，嗣於八十八年六月三十日二人
    生下一子張ＯＯ（姓名年籍詳卷），為甲○○所得知，而甲○○經由與丙○○電
    話通話時確信此事。另丙○○於八十八年六月十九日中午十二時三十分許，在宜
    蘭縣五結鄉○○○路十六號之住處，因細故發生爭吵，且因甲○○一再追問丙○○與乙○○所生之子之事情，丙○○竟基於傷害之犯意，憤而徒手毆打甲○○，
    使之受有下唇Ｏ、五ⅩＯ、一公分撕裂傷，右臂瘀血一五Ⅹ八公分之傷害。
二、案經甲○○訴由臺灣宜蘭法院檢察署檢察官偵查起訴。
    理  由
一、通（相）姦罪部分：
    訊據被告二人對於於右開犯罪事實坦承，惟辯稱：告訴人於被告二人開始通（相
    ）姦之不久時，大約為八十七年十月底左右，已然知悉前揭犯行，然遲於八十八
    年九月九日方向宜蘭地方法院檢察署提起告訴，於知悉犯行後超過六個月方提起
    告訴，其告訴已經罹於告訴期間，告訴不合法等語，惟查：
（一）按告訴乃論之罪，其告訴應自得為告訴之人知悉犯人之時起，於六個月內為之
      ，刑法第二百三十七條定有明文。所謂「知悉」係指確知犯人之犯罪行為而言
      ，如初意疑其有此犯行，而未得確實證據，及發現確實證據，始行告訴，則不
      得以告訴人前此之遲疑，未經申告，遂謂告訴為逾越法定期間。（參照最高法
      院二十八年台上字第九一九號判例）刑事訴訟法所規定之告訴期間，應自告訴
      人知悉犯人時起算，若因事涉曖昧尚待證實，則在告訴人主觀上，尚未確信其
      人為犯罪時，即難謂已知悉，因之告訴期間，自不得進行。（參照司法院院字
      第一Ｏ二三號解釋），綜上得知，告訴權是否於合法期間內行使，應以告訴人
      主觀上之認知為標準，亦即需告訴人主觀上已獲得確信通（相）姦事實之存在
      告訴期間始進行，若因懷疑而未得求證，告訴期間尚不進行，經查：告訴人甲○○於本院審理中陳述：被告丙○○出獄後，對於被告二人是否發生性行為只
      是懷疑階段，一直到八十八年六月三十日被告二人通（相）姦犯行生下一子，
      並經由與丙○○八十八年七月間之電話通話中方進一步確信被告二人之犯行等
      語（見八十九年九月二十六日訊問筆錄及八十九年十月二十日審理筆錄），告
      訴人主觀上確信之時間亦即八十八年七月間某日至告訴人於八十八年九月九日
      提起告訴，並未罹於六個月告訴期間，本件告訴權仍屬合法行使，被告二人所
      辯不足採信。
（二）查被告二人對於前揭犯行坦承不諱，核與告訴人甲○○指訴情節相符，此外，
      被告二人通姦行為而於八十八年六月三十日生下一子張ＯＯ（姓名年籍詳卷）
      ，此有戶籍謄本一紙在卷可稽。本件事證明確，被告二人犯行已足認定。
二、傷害罪部分：
    訊據被告丙○○對於前揭時地因細故與告訴人發生拉扯之事實坦承，惟矢口否認
    有何傷害犯行，辯稱：當天因不讓告訴人外出才用手拉告訴人之手臂，並沒有用
    手打他，惟查，被告坦承拉扯被害人之事實，核與告訴人甲○○指訴情節大致相
    符，復有診斷證明書一紙附卷可資佐證，且觀之診斷書所示血受傷部位在右臂及
    下唇撕裂傷，並衡情被告與被害人間男性與女性間力量、體型上之差異及告訴人
    受有之瘀傷面積及一般男性手掌之大小及告訴人驗傷之時間等情事，被告雖僅有
    拉扯告訴人右臂之行為，然其力量已足以造成告訴人右臂受有一五Ⅹ八公分之瘀
    傷，且於猛烈拉扯過程中，告訴人因唇齒相擦所造成之下唇撕裂傷亦不違常情，
    被告所辯顯不足採信，本件事證明確，犯行堪以認定。
三、核被告丙○○所為，係犯刑法第二百三十九條前段之通姦罪及第二百七十七條第
    一項之傷害罪。被告乙○○所為，係犯刑法第二百三十九條後段之相姦罪。被告
    二人多次通（相）姦之行為，時間緊接，手法相同，觸犯構成要件相同之罪，顯
    係基於概括犯意為之，均應論以連續犯，並加重其刑。另被告丙○○所犯上開二
    罪間，犯意個別，行為互異，應分論併罰。查被告丙○○曾於民國八十七年間，
    因竊盜案件，經判處有期徒刑四月，於八十七年十月三日假釋交保護管束，並於
    同年十二月二十二日刑期屆滿，以已執行論，被告乙○○曾於八十六年間，因妨
    害家庭案件，經判處有期徒刑四月，於八十六年九月二十日以易科罰金執行完畢
    ，有台灣高等法院被告全國前案紀錄表附卷足憑，被告二人前均受有期徒刑執行
    完畢後，於五年以內再犯本件有期徒刑以上之罪，為累犯，均應依刑法第四十七
條規定加重其刑。爰審酌被告二人之品行、智識程度、犯罪手法、對犯行坦承及
    犯罪後之態度等一切情狀，各量處如主文所示之刑，並諭知易科罰金之折算標準
    。
據上論斷，應依刑事訴訟法第二百九十九條第一項前段，刑法第五十六條、第二百三
十九條、第二百七十七條第一項、第五十六條、第四十七條、第五十一條第五項、第
四十一條，罰金罰鍰提高標準條例第二條，判決如主文。
本案經檢察官林吉泉到庭執行職務
中    華    民    國          八十九  年       十     月     三十一   日
                                      臺灣宜蘭地方法院刑事第二庭
                                          法  官
右正本證明與原本無異。
如不服本判決，應於判決送達後十日內，向本院提出上訴狀。
                                          書記官
中    華    民    國      八十        年              月              日
附錄法條：
第二百三十九條
第二百七十七條


司法院資訊處製作；財團法人民間司法改革基金會備份。
